臺灣高等法院刑事裁定　　　　　　　　　 100年度抗字第39號
抗　告　人
即受刑人配偶　王怡清
抗　告　人
即 受 刑人　　陳基賢
上列抗告人等因受刑人重利等案件，不服臺灣板橋地方法院中華
民國99年12月21日駁回聲明異議之裁定（99年度聲字第6040號）
，提起抗告，本院裁定如下：
    主  文
抗告駁回。
    理  由
一、原裁定意旨略以：抗告人即受刑人陳基賢因重利等案件，經
    臺灣板橋地方法院以97年度訴字第3074號判決處刑，定其應
    執行刑為有期徒刑1年8月，並諭知易科罰金之標準，惟執行
    檢察官認受刑人犯行重大，如不發監執行所宣告之刑，難以
    收矯正之效，難以維持法秩序，而於99年12月8日以臺灣板
    橋地方法院檢察署檢察官99年度執字第14836號命令不許其
    易科罰金。抗告人即受刑人之配偶王怡清聲明異議意旨雖以
    ：執行檢察官疏未審酌受刑人年紀老邁，素有敗血症、糖尿
    病、支氣管性肺炎等病徵及白內障之病史，視線常有模糊之
    情形，且受刑人為警查獲後，已洗心革面，未有任何逾矩行
    為，難認檢察官之執行命令適當，求予撤銷云云。查受刑人
    與其他被告共同乘他人急迫貸以金錢，而取得與原本顯不相
    當之重利，嗣借款人無力償還，竟又多次單獨或與其他被告
    共同以電話恐嚇或剝奪他人行動自由之方式恐嚇借款人還款
    ，致使借款人心生畏懼，執行檢察官因認受刑人所受有期徒
    刑宣告，如准予易科罰金，難收矯正之效，且難以維持法秩
    序，而不准其易科罰金，並未有逾越法律授權、專斷或將與
    事件無關之因素考慮在內等濫用權力之情事，難認執行檢察
    官執行指揮有違法或不當之情形。又異議人提及之受刑人病
    史，並未充分證明受刑人目前有應立即進行治療之重大急迫
    傷病而構成入監執行之障礙，尚無因執行而不能保其生命之
    不得執行事由，而駁回異議之聲明等語。
二、抗告意旨略以：（一）按犯最重本刑為5 年以下有期徒刑以
    下之刑之罪，而受6 月以下有期徒刑或拘役之宣告者，得以
    新台幣1,000 元、2,000 元或3,000 元折算1 日，易科罰金
    ，但易科罰金難收矯正之效，或難以維持法制序者，不在此
    限，刑法第41條第1 項定有明文。其修正理由指出：易科罰
    金旨在救濟短期自由刑之流弊，性質屬易刑處分，故在裁判
    宣告之條件上不宜過於嚴苛，爰刪除「因身體、教育、職業
    或家庭之關係或其他正當事由，執行顯有困難」之限制，至
    於個別受刑人如有不得易科罰金之情形，在刑事執行程序中
    ，檢察官得依現行條文第一項但書規定，審酌受刑人是否具
    有「確因不執行所宣告之刑，難收矯正之效，或難以維持法
    秩序」等事由，而為准許或駁回受刑人易科罰金之聲請。是
    易科罰金規定含有對於短期刑改以罰金方式代替，避免受刑
    人於獄中感染惡習或自暴自棄，再度危害社會。雖易科罰金
    之准否，執行檢察官有裁量權，然其審酌必須依憑具體事證
    ，並說明理由。（二）受刑人之犯罪手段、犯罪所生危險或
    損害及犯罪後之態度等情狀，為刑法第57條法院量刑時之審
    酌事項，並非刑法第41條准否易科罰金之憑據。且易科罰金
    是否難收矯正之效，或難以維持法秩序，需有具體事證。本
    件受刑人為警查獲後，未再有逾矩行為，原裁定及執行檢察
    官就何以受刑人必須入監服刑，否則難以收矯正之效及難以
    維持法秩序，未說明具體理由。爰提起抗告，請求撤銷原裁
    定云云。
三、按有關宣告有期徒刑、拘役得否准許易科罰金執行等執行裁
    判事項，依刑事訴訟法第457條第1項前段規定，由為裁判法
    院之檢察官指揮之，是檢察官是否准予易科罰金，應依刑法
    第41條第1項但書考量是否有難收矯正之效或難以維持法秩
    序等因素。且上開法條所稱之「難收矯正之效」及「難以維
    持法秩序」，均屬不確定法律概念，此乃立法者賦予執法者
    能依具體個案，考量犯罪所造成法秩序等公益之危害大小、
    施以自由刑避免受刑人再犯之效果高低等因素，據以審酌得
    否准予易科罰金，亦即，此乃執法者所為關於自由刑一般預
    防（維持法秩序）與特別預防（有效矯治受刑人使其回歸社
    會）目的之衡平裁量，非謂僅因受刑人個人家庭、生活處遇
    值得同情即應予以准許；且法律賦予執行檢察官此項裁量權
    ，僅在發生違法裁量或有裁量瑕疵時，法院始有介入審查之
    必要。倘檢察官指揮執行並未濫用權限，自不得任意指摘為
    違法或不當。
四、經查：
（一）本件受刑人因重利等案件，經臺灣板橋地方法院以97年度
      訴字第3074號判決論罪處刑，定其應執行刑為有期徒刑1
      年8月，並諭知易科罰金之折算標準，檢察官執行時，認
      受刑人與其他共同被告所為之重利犯行，次數及被害人甚
      多，且放款後又單獨或共同以恐嚇、剝奪他人行動自由方
      式討債，次數甚多，犯罪情節重大，如不發監執行，難收
      矯正之效並維持法秩序，而於99年12月8日以臺灣板橋地
      方法院檢察署檢察官99年度執字第14836號命令不許其易
      科罰金等情，業經原審調閱上開卷證無訛。
（二）抗告意旨雖執前詞指摘檢察官之執行指揮不當，然執行檢
      察官依刑法第41條第1項但書所定「難收矯正之效或難以
      持法秩序」要件，考量受刑人共同乘他人急迫貸以金錢，
      而取得與原本顯不相當之重利，嗣又多次單獨或與其他被
      告共同以電話恐嚇或剝奪他人行動自由之方式恐嚇借款人
      還款，至使借款人心生畏懼等情形，認受刑人犯罪次數及
      被害人甚多，犯罪情節重大，如不發監執行所宣告之刑，
      難以收矯正之效並維持法秩序，乃針對具體個案衡量受刑
      人犯罪所造成法秩序等公益之危害大小、施以自由刑避免
      受刑人再犯之效果高低等因素，依立法者賦予執法者對具
      體個案之裁量權，就自由刑一般預防（維持法秩序）與特
      別預防（有效矯治受刑人使其回歸社會）目的所為之衡平
      裁量，其判斷之程序並無違背法令，審酌事項亦無錯誤，
      尚屬適法，並無未依刑法第41條第1項但書所定否准易科
      罰金要件裁量之情事。
五、綜上所述，執行檢察官已綜合考量被告之犯罪類型、對被害
    人之危害程度及社會秩序之維護等一切因素，說明受刑人確
    有如易科罰金，難以收矯正之效及難以維持法秩序之理由，
    而不許受刑人易科罰金，其指揮執行，並無逾越法律授權、
    專斷等濫用權力之情，難認有違法或不當之處。原審以執行
    檢察官所為不得易科罰金之執行指揮，並無不當，已詳述其
    理由。至異議意旨所敘之受刑人病史，則屬執行機關應否依
    監獄行刑法第11條拒絕收監執行之問題，核與檢察官不許受
    刑人易科罰金之指揮執行是否違法或不當之判斷無關；況95
    年7月1日修正施行之刑法第41條已刪除易科罰金須「因身體
    、教育、職業或家庭之關係或其他正當事由，執行顯有困難
    」之限制，益見執行檢察官准否受刑人易科罰金之判斷，毋
    須考量受刑人之病史等健康情形，附此說明。是原審駁回抗
    告人之聲明異議，即無不合。抗告人仍執陳詞抗告，指摘原
    裁定不當，為無理由，應予駁回。
據上論斷，應依刑事訴訟法第412條，裁定如主文。
中    華    民    國   100    年    1     月    31    日
              刑事第二十四庭審判長法  官  李錦樑
                                  法  官  陳恆寬
                                  法  官  朱瑞娟
以上正本證明與原本無異。
不得再抗告。
                                  書記官  郭家慧
中    華    民    國   100    年    1     月    31    日